【裁判字號】    94,簡上,351
【裁判日期】    950331
【裁判案由】    給付票款
【裁判全文】
臺灣臺中地方法院民事判決  94年度簡上字第351號
上  訴  人  洛曼帝實業有限公司
法定代理人  甲○○
被上訴人    乙○○
訴訟代理人  丙○○
當事人間請求給付票款事件，上訴人對於中華民國94年10月18日
本院臺中簡易庭94年度中簡字第3314號第一審判決提起上訴，本
院於民國95年3月17日言詞辯論終結，判決如下：
    主      文
上訴駁回。
第二審訴訟費用由上訴人負擔。
    事實及理由
壹、上訴人（即被告）除引用原審陳述外，復主張：被上訴人（
    即原告）之妻丙○○與原審共同被告余素琴（經原審判決敗
    訴後，未提上訴而告確定）原係舊識，丙○○既知悉余素琴
    之詐欺前科，為何仍將錢借予余素琴，況於退票後，余素琴
    僅向丙○○聯繫如何清償事宜，卻始終未曾與上訴人聯繫，
    且余素琴將上訴人所開立如附表所示之支票交予丙○○向上
    訴人追索，顯見二人實屬共謀，加以原審訴訟中，被上訴人
    乙○○及其妻丙○○與余素琴皆是共乘1部車至法院開庭，
    足信其等應係共謀詐欺，依票據法第13條、第14條規定，上
    訴人得抗辯拒絕付款等語。並聲明：原判決廢棄，駁回被上
    訴人第一審之訴。
貳、被上訴人除引用原審陳述外，復陳稱：票據係無因證券，上
    訴人與被上訴人之前手余素琴間之任何糾紛，依票據法第13
    條前段規定，並不能執為對抗被上訴人之理由；又上訴人所
    指被上訴人惡意取得系爭支票，並未就該事實依民事訴訟法
    第277條規定舉證以實其說，難以採信。被上訴人取得系爭
    支票前，余素琴告知支票為生意往來客票，且提出統一發票
    以證明其確實與上訴人有生意往來，並提供上訴人電話號碼
    ，經上訴人告知被上訴人其與余素琴每月有百萬元以上生意
    往來，被上訴人始敢長期收取，此有往來紀錄為證，何來惡
    意取得之有，另被上訴人也確實將錢轉匯予余素琴。因被上
    訴人恐余素琴前往大陸而不來開庭，才會去找余素琴，並共
    乘1部車至法院開庭等語資為抗辯。並聲明：上訴駁回。
參、得心證之理由:
  一、程序事項：
      按民事訴訟法第183條規定：「訴訟中有犯罪嫌疑牽涉其
      裁判者，法院得在刑事訴訟終結前，以裁定停止訴訟程序
      。」所謂訴訟中有犯罪嫌疑牽涉其裁判，係指在民事訴訟
      繫屬中，當事人或第三人涉有犯罪嫌疑，足以影響民事訴
      訟之裁判，非俟刑事訴訟解決，民事法院即無從或難於判
      斷者而言，例如當事人或第三人於民事訴訟繫屬中涉有偽
      造文書、證人偽證、鑑定人為不實之鑑定等罪嫌，始足當
      之（最高法院79年台抗字第218號判例意旨參照）。故如
      係本件訴訟繫屬前發生之事由，並非本件訴訟繫屬中涉有
      犯罪嫌疑，尚不得依上開條文規定，裁定停止訴訟程序（
      最高法院87年台抗字第669號判決意旨參照）。另民事法
      院就兩造所爭執之事實，本得依職權獨立認定，不受刑事
      訴訟所調查之證據，刑事判決所認定事實之影響，倘就所
      調查之結果，已足形成心證，自無停止訴訟程序之必要（
      最高法院89年度台抗字第214號裁定意旨參照）。本件上
      訴人依前開主張之事實，並認為被上訴人與余素琴共謀詐
      欺，其已在臺灣苗栗地方法院檢察署提出告訴，請求本件
      程序可以裁定停止，俟刑事案件告一段落後在進行云云，
      然上訴人所述，顯非在指本件訴訟繫屬中涉有犯罪嫌疑；
      且本件依舉證責任分配原則，亦應由上訴人提出具體事證
      供本院調查認定其主張之事實是否為真，其所提起之刑事
      告訴案件之調查結果，並不拘束本件訴訟，揆諸上開說明
      ，本件自無裁定停止訴訟程序之必要，合先敘明之。
  二、實體方面：
    (一)兩造不爭執之事項:
      被上訴人持有上訴人所簽發之系爭支票，經提示遭退票之
      事實，業據被上訴人提出票據及退票理由單等為證，且為
      上訴人所不爭執，自堪信為真實。
    (二)經查，上訴人主張執票人丙○○取得票據係出於惡意而拒
      絕付款。被上訴人則以前開情詞置辯，故本件兩造爭點為
      ：被上訴人是否惡意取得系爭票據？茲析述如下：
      1.按票據法第13條規定：「票據債務人不得以自己與發票
        人或執票人之前手間所存抗辯之事由對抗執票人。但執
        票人取得票據出於惡意者，不在此限。」同法第14條第
        1項規定：「以惡意或有重大過失取得票據者，不得享
        有票據上之權利。」又票據法第14條所謂以惡意取得票
        據者，不得享有票據上之權利，係指從無權處分人之手
        ，受讓票據，於受讓當時有惡意之情形而言。如從有正
        當處分權人之手，受讓票據，係出於惡意時，亦僅生票
        據法第13條但書所規定，票據債務人得以自己與發票人
        或執票人之前手間所存人的抗辯之事由，對抗執票人而
        已，尚不生執票人不得享有票據上權利之問題（最高法
        院67年台上字第1862號判例意旨參照）。又票據行為，
        為不要因行為，執票人不負證明關於給付之原因之責任
        ，如票據債務人主張執票人取得票據出於惡意或詐欺時
        ，則應由該債務人負舉證之責，最高法院64年臺上字第
        1540號著有判例可資參照。故本件上訴人主張被上訴人
        取得系爭支票係屬惡意，其得依票據法第13條、第14條
        規定，拒絕付款云云。依法上訴人自應就被上訴人取得
        支票係出於惡意之事實，負舉證之責任。
      2.查本件上訴人對於被上訴人取得系爭支票係出於惡意之
        事實，其係以被上訴人和余素琴原係舊識，且被上訴人
        與丙○○、余素琴皆是同乘一部車到庭，其等應是共謀
        詐欺等語，為其論據，除此以外，上訴人並未能提出何
        何積極證據以供本院調查。然本件被上訴人與余素琴原
        係舊識，及共乘一部車到庭開庭乙節，均不足以證明其
        二人必有共謀詐欺（即被上訴人取得票據係出於惡意）
        之情事，則本件上訴人空言主張其得依票據法第13條、
        14條之規定拒絕付款，洵屬無據，自難採憑。
    (三)綜上所述，被上訴人依票據關係請求上訴人給付28萬6,50
      0元及自94年8月10日起至清償日止，按年息百分之6計算
      之利息，為有理由，應予准許。原審判命上訴人給付上開
      金額，並依職權宣告假執行，於法並無不合。上訴意旨指
      摘原判決不當，求予廢棄改判，為無理由，應駁回其上訴
      。
肆、據上論結, 本件上訴為無理由，依民事訴訟法第436條之1第
    3項、第449條第1項、第78條，判決如主文。
中    華    民    國    95   年     3     月    31    日
                  民事第三庭  審判長法  官  張 瑞 蘭
                                    法  官  陳 卿 和
                                    法  官  李 悌 愷
以上正本係照原本作成。
本判決不得上訴。
中    華    民    國   095    年    4     月    3     日
                                    書記官
附表：
┌───────────┬──────┬─────────┬────────┬────────┐
│付        款        人│票 據 號 碼 │票    面   金   額│發     票     日│提     示     日│
│                      │            │                  │                │                │
│ （付   款   行  庫） │            │新  台  幣（下同）│民    國（下同）│民    國（下同）│
├───────────┼──────┼─────────┼────────┼────────┤
│聯邦商業銀行民權分行  │  UA0000000 │ 二八六、五００元 │九四年八月十日  │九四年八月十日  │
└───────────┴──────┴─────────┴────────┴────────┘


司法院資訊處製作；財團法人民間司法改革基金會備份。
